【裁判字號】    88,訴,4855
【裁判日期】    890905
【裁判案由】    損害賠償
【裁判全文】
臺灣臺北地方法院民事判決  八十八年度訴字第四八五五號
    原      告    志旭國際股份有限公司
                              .
    法定代理人    丁○○      .
    訴訟代理人    甲○○      .
                  戊○○      .
                  乙○○      .
    被      告    己○○                住台北縣新店市○○路六十巷十九之一
                              .
    訴訟代理人    潘永芳律師
    複  代理人    丙○○                住台北市○○○路○段一四０號十樓
右當事人間請求損害賠償事件，本院判決如左：
    主      文
原告之訴駁回。
訴訟費用由原告負擔。
    事      實
甲、原告方面：
  壹、聲明：被告應給付原告新台幣（下同）五十六萬三千七百五十三元，及自民國
      八十八年六月二十二日起至清償日止，按年息百分之五計算之利息。
  貳、陳述：
    一、被告與原告簽約，擔任訴外人林文信任職原告公司期間之保證人，因林文信
        於原告公司任職業務組長一職期間，負責處理訴外人匯發資訊有限公司（下
        稱匯發公司）、昇則企業有限公司（下稱昇則公司）業務，未依公司規定處
        理貨款收取，交易後該二公司倒閉，致原告蒙受貨款損失達七十萬一千四百
        零七元。原告對林文信聲請支付命令，經本院以八十八年度促字第二二九六
        一號裁定確定在案，原告執該支付命令聲請強制執行未果，獲償部分款項，
        尚餘五十六萬三千七百五十三元未償還。查林文信已無其他財產可供執行，
        依民法第七百四十六條規定，被告已喪失先訴抗辯權，為此提起本訴。
    二、匯發、昇則二家公司係由林文信去接洽的，於原告未徵信完成時，就先出貨
        ，依公司規定，應由林文信負責。依保證書所示，被告保證範圍含違規、積
        欠款項及一切不法行為，被告就此亦應負保證責任。
    三、匯發公司於原告公司申請信用交易之時間為八十八年四月十七日，核准日期
        為同月十九日，額度為三十萬元，本件交易款均係在無額度狀態下，信賴業
        務員林文信保證出貨，而申請文件中更有對保不實、偽造文書之情，致原告
        求償無門。
  、證據：提出保證書一份、支付命令暨確定證明書一份、債權憑證三份、應收帳
      款簡要表、訂購確認單、出貨單各一份、徵信調查報告一份（均影本）為證。
乙、被告方面：
  壹、聲明：駁回原告之訴。
  貳、陳述：
    一、被告曾就林文信任職原告公司時簽立員工保證書，惟保證書係屬定型化契約
        ，第一條雖約定：「：：：經本公司（即原告）認為應歸被保人負責者，就
        其財物損害部分，保證人應依本公司所開數額立即負責賠償，並放棄先訴等
        一切抗辯權。」，保證責任之有無，非原告可自行認定，為契約公平原則，
        應為有利於保證人之解釋。
    二、人事保證者，謂當事人約定，一方於他方之受僱人將來因職務上之行為而應
        對他方為損害賠償時，由其代負賠償責任之契約，民法第七百五十六條之一
        定有明文。人事保證應以債務人職務上之行為而應對債權人為損害賠償時，
        保證人方負保證責任。本件林文信係擔任原告公司之業務人員，從事業務工
        作，尤以林文信至原告公司任職時並無特別約定或告知公司貨款未收回要負
        責，亦無業績獎金之約定，顯見並無因林文信職務上之不法行為而應負損害
        賠償之責可言。
    三、原告主張被告應負責者係林文信之保證責任，惟林文信之保證行為，並非其
        職務上（業務）之行為，並非被告保證之範圍，被告並無再保證之義務，原
        告亦未曾通知被告，依法自無由被告負責之理。
    四、參照民法第七百五十六條之二關於「人事保證之保證人，以僱佣人不能依他
        項方法受賠償時為限負其責任。保證人依前項規定負損害賠償責任時，除法
        律另有規定或契約另有訂定外，其賠償金額以賠償事故發生時，受僱人當年
        可得報酬之總額為限」規定之法理，原告既未主張不能依他項方法受賠償，
        且林文信月薪為三萬三千元，八十八年間任職至四月，年所得報酬為一十三
        萬二千元，原告逾此數額之請求，亦無理由。
  、證據：聲請訊問證人林文信。
丙、本院依職權調閱本院八十八年度促字第二二九六一號支付命令聲請卷宗。
    理      由
一、原告主張被告與伊簽訂人事保證契約，就訴外人林文信任職原告公司業務組長一
    職期間，如有違規、虧欠款項及其他一切不法行為，致原告原蒙受損害時，願負
    連帶損害賠償之責。惟林文信任職期間所負責接洽新客戶匯發公司、昇則公司時
    ，未依公司規定，收取貨款，或於原告完成徵信前，即率予超額出貨，嗣該二公
    司倒閉，原告收取貨款無著，蒙受損失達七十萬一千四百零七元。原告對該二公
    司強制執行後亦未受償，嗣對林文信聲請支付命令，憑以強制執行結果，亦僅獲
    償一部分款項，餘款五十六萬三千七百五十元未償還，為此依保證之法律關係，
    求為命被告如數償還，並加計法定利息之判決。
    被告則以被告為職務保證，係擔保林文信職務上之行為，並不含林文信所為之保
    證行為。本件係林文信保證收回貨款，原告同意出貨，並不在被告保證範圍。如
    認被告應負保證責任，參照民法人事保證之規定，應以原告無從依其他方法求償
    時為限，且以林文信任職時年所得一十三萬二千元賠償範圍，原告逾該部分金額
    之請求，亦無理由等語置辯。
二、查被告於八十七年三月十二日與原告簽訂員工保證書，擔保林文信任職原告公司
    期間如有違規、虧欠款項等一切不法情事致原告蒙受損失時，願連帶負責賠償損
    害。林文信於八十八年三月、四月間接洽新客戶匯發公司、昇則公司時，就昇則
    公司部分，為第一次交易，未收取現金，而收受七天期票；就匯發公司部分，則
    於原告未完成徵信前，即超逾額度交易，由林文信保證出貨。嗣匯發公司、昇則
    公司即倒閉，致原告無法收取匯發公司三十五萬一千四百零七元、昇則公司三十
    五萬元，合計七十萬一千四百零七元貨款。原告於取得對匯發公司、昇則公司之
    執行名義後，強制執行結果僅受償一千八百三十六元之事實，有原告提出之員工
    保證書、應收帳款簡要表、訂購確認單、出貨單、債權憑證在卷可稽，堪信為真
    實。又原告曾就該貨款對林文信聲請支付命令確定，並執以聲請強制執行，尚餘
    五十六萬三千七百五十三元貨款未受償之事實，為兩造所不爭，並有原告提出之
    債權憑證在卷可憑，亦經本院調閱本院八十八年度促字第二二九六一號支付命令
    卷宗核對無誤，此部分之事實亦堪以認定。
三、依員工保證書載明：「保證人己○○（即被告）今保證林文信在貴公司（即原告
    ）任職期間，忠誠服務、善盡職責、遵守一切規程，如有違規或虧欠款項及其他
    一切不法行為情弊等，致貴公司蒙受損害時，除其本人應受嚴厲處分外，保證人
    願連帶負責賠償損害：：：」，是被告應負保證責任範圍，以林文信在原告公司
    任職期間有違反公司規定、虧欠公司款項及不法行為為限，並不包含林文信個人
    之保證客戶支付貨款行為。又原告公司規定第一次與公司交易之客戶，應以現金
    支付貨款，或簽發即期票，由業務員保證，方可出貨，為原告所自認之事實（見
    本院八十九年一月十八日言詞辯論筆錄）。本件昇則公司係第一次與原告交易，
    昇則公司未以現金支付款項，而簽發七天期支票，經林文信依公司規定，保證負
    責，原告即同意出貨，有訂購確認單在卷可憑。而匯發公司於積欠本件貨款前，
    即曾以交付七天期支票支付貨款，事後亦有兌付貨款之事實，已據證人林文信證
    述甚詳，並為原告所不爭之事實。本件匯發公司積欠之貨款，僅係嗣後申請信用
    額度外之交易，依原告公司規定，亦由業務員擔保，即可出貨，亦有訂購確認單
    在卷足憑。則林文信就與匯發公司、昇則公司之交易，均依照原告公司之規定，
    自負保證收回貨款之責任，並於原告公司同意後方出貨，核無違反原告公司規定
    之處，亦非林文信虧欠原告款項，更非不法之情事，核與前揭員工保證書約定之
    被告應負保證責任要件均不符。從而，原告依員工保證書之規定，請求被告負保
    證責任，就匯發公司、昇則公司未付貨款部分，應負連帶賠償責任，尚無理由，
    應予駁回。
四、結論：原告之訴為無理由，依民事訴訟法第七十八條判決如主文。
中      華      民      國    八十九    年      九      月      五      日
                                            民事第五庭法      官  林麗玲
右為正本係照原本作成
如對本判決上訴，須於判決送達後廿日內向本院提出上訴狀
中      華      民      國    八十九    年      九      月      六      日
~B法院書記官  王宜玲


司法院資訊處製作；財團法人民間司法改革基金會備份。
